臺灣新竹地方法院刑事簡易判決　　　 100年度竹簡字第642 號
聲　請　人　臺灣新竹地方法院檢察署檢察官
被　　　告　曾振乾
上列被告因詐欺案件，經檢察官聲請以簡易判決處刑（100 年度
偵字第1278號、第3965號），本院判決如下：
    主  文
曾振乾幫助犯詐欺取財罪，處有期徒刑肆月，如易科罰金，以新
臺幣壹仟元折算壹日。緩刑貳年，緩刑期內付保護管束，並應於
判決確定後壹年內向指定之政府機關、政府機構、行政法人、社
區或其他符合公益目的之機構或團體提供陸拾小時之義務勞務。
    事實及理由
一、本件犯罪事實：
（一）曾振乾明知近年來臺灣社會盛行以虛設、租賃、借用或買
      賣人頭帳戶之方式，供詐騙集團作為詐欺他人交付財物或
      恐嚇他人交付贖金等不法用途，亦知金融機構帳戶係個人
      理財之重要工具，且關係個人財產、信用之表徵，應可預
      見他人向其收購金融機構帳戶之存摺、印章、金融卡及可
      語音查詢個人存款帳戶之密碼者，目的及手段詭異，應有
      持帳戶等相關物件，供己詐騙或恐嚇他人錢財之意圖，其
      亦知悉提供帳戶之存摺、金融卡供他人使用，具有幫助掩
      飾或藏匿他人犯罪所得財物之可能性，竟仍基於縱有人以
      其金融帳戶實施詐欺犯罪亦不違背其本意之幫助詐騙集團
      從事詐欺取財行為的犯罪意思，於民國99年11月17日至18
      日間某時許，在新北市○○區○○路上之麥當勞附近，將
      其向中華郵政股份有限公司新竹南寮郵局帳戶0000000 0
      0000000 號（下稱郵局帳戶）及臺灣銀行新竹分行000000
      0000000號（下稱臺灣銀行帳戶）之存摺、提款卡及密碼
      等物，交付予真實姓名年籍不詳綽號「小刀」之成年男子
      。嗣「小刀」所屬詐欺集團成員取得曾振乾所有上開郵局
      及臺灣銀行帳戶資料後，即基於意圖為自己不法所有之詐
      欺取財犯意，以附表各編號所述方式，向附表各編號所示
      之人施用詐術，致附表各編號所示之人陷於錯誤，而於附
      表各編號所示之時間，依詐騙集團成員之指示，將附表各
      編號所示金額匯款轉帳至曾振乾所有上開郵局或臺灣銀行
      帳戶內，隨即遭提領一空。嗣因附表各編號所示之人發覺
      受騙報警處理，始循線查獲上情。
（二）案經李芳馨、林鳳珠、林鈺凱訴由新竹市警察局第一分局
      報告及新北市政府警察局三重分局移送臺灣板橋地方法院
      檢察署檢察官呈請臺灣高等法院檢察署檢察長核轉臺灣新
      竹地方法院檢察署檢察官偵查後聲請簡易判決處刑。
二、證據及理由：
（一）被告曾振乾於警局詢問時及檢察事務官偵查中之供述。
（二）證人柯艷玲、黃靖雅、林鈺凱、李芳馨及林鳳珠於警詢時
      之證述。
（三）李健誌於警詢及偵查中之證述。
（四）中華郵政股份有限公司於99年12月15日以儲字第09901799
      20號函及臺灣銀行新竹分行於99年12月9 日以新竹營字第
      09950042281 號函所出具之被告曾振乾帳戶開戶資料及交
      易往來明細表各1 份。
（五）證人柯艷玲、黃靖雅、林鈺凱及李健誌提供之郵政自動櫃
      員機交易明細表各1 份。
（六）證人李芳馨提供之郵政存簿儲金簿及交易明細表影本各1
      份。
（七）證人林鳳珠提供之聯邦銀行活期儲蓄存款存摺影本1 份。
（八）被告曾振乾雖坦承上開郵局及臺灣銀行帳戶為其申請，惟
      矢口否認有何提供帳戶供詐欺集團詐騙他人匯款之幫助詐
      欺犯行，辯稱：係因朋友「小刀」要匯款回家，惟其銀行
      帳戶有問題，遂向伊商借，因伊之前曾欠「小刀」人情，
      故將上開2 家銀行帳戶資料交付予「小刀」等語。惟查：
  １、按金融存款帳戶，事關存戶個人財產權益之保障，攸關個
      人信用之重要憑信，一般人均有妥為保管阻止他人任意使
      用之認識，縱特殊情況偶需交付他人使用，亦必深入瞭解
      用途及合理性，始予提供，且該等專有物品如落入不明人
      士手中，而未加以闡明正常用途，極易被利用為與財產有
      關之犯罪工具，此為吾人依一般生活認知所易於體察之常
      識。而被告於偵查中，僅稱係為償還「小刀」先前借款予
      其之人情，遂將帳戶交付之，顯見被告未盡力查證「小刀
      」借用帳戶之用途，而貿然將帳戶交付他人，此一輕忽之
      行為實難想像，自與常情不合。再者，倘「小刀」向被告
      借用帳戶之目的，僅係為匯款，然可由被告代為匯款，或
      利用現金袋，或郵局匯票，或由「小刀」自行利用銀行臨
      櫃現金匯款，均可達上開目的，被告何需將銀行資料交付
      ？詎其仍甘冒為他人非法使用之高度風險，將上開帳戶之
      提款卡與密碼交付之，顯見其所辯係臨訟杜撰卸責之詞，
      不足採信。
  ２、次按刑法上之故意，分直接故意（確定故意）與間接故意
      （不確定故意），「行為人對於構成犯罪之事實，明知並
      有意使其發生者」為直接故意；又「行為人對於構成犯罪
      之事實，預見其發生而其發生並不違背其本意者」為間接
      故意；而參以郵政儲金或銀行帳戶可供款項之存匯、提領
      ，一般人均可輕易申請開設，並無任何資格條件之限制，
      苟有使用金融存款帳戶之正當用途，自以使用其本人或可
      信賴之親友申請之帳戶，最為便利安全，始可避免帳戶名
      義人反悔或心存歹念，利用通知掛失止付、變更存戶印鑑
      圖章或換摺之方式，將帳戶內之款項領走一空，反致使用
      帳戶人蒙受損失，苟非為犯罪等不法目的或為掩飾自己真
      實身分，並藉以逃避查緝，依常情並無捨棄自己申設帳戶
      而迂迴以花費金錢或其他方法向無相當信賴關係之陌生人
      取得帳戶使用之理，且近年來以詐欺取財之犯罪類型層出
      不窮，該等犯罪，多數均係利用他人帳戶作為詐欺所得財
      物之出入帳戶，業經媒體廣為披載，是依一般人通常之知
      識、智能及經驗，均已詳知向陌生人購買、承租或其他方
      法取得帳戶者，多係欲藉該帳戶取得不法犯罪所得，且隱
      匿帳戶內資金之實際取得人之身分，以逃避追查，被告係
      成年且有智識之人，對於交付上開2 銀行帳戶之存摺、提
      款卡及密碼予該真實姓名年籍不詳之詐欺集團成員，將可
      能被用來作為詐欺取財等非法用途上，應有所預見，此觀
      諸被告於偵查中供稱：「（問：當初借給小刀上開物品時
      沒擔心他可能做非法用途？）有，所以我有提醒過他，但
      想說之前跟他借過錢欠他一次人情。」等語（見100 年度
      偵字第1278號卷第66頁）甚明，是被告顯有幫助詐欺取財
      之不確定故意存在，應堪認定，本件事證明確，被告犯行
      堪予認定，應依法論科。
三、論罪及科刑：
（一）論罪：
  １、按幫助犯之成立，主觀上行為人須有幫助故意，客觀上須
      有幫助行為，亦即刑法上之幫助犯，係對於犯罪與正犯有
      共同之認識，而以幫助之意思，對於正犯資以助力，而未
      參與實施犯罪之行為者而言（最高法院75年度台上字第15
      09號、84年度台上字第5998號、第6475號、88年度台上字
      第1270號判決均同此意旨）。
  ２、本件被告基於幫助他人詐欺取財之不確定故意，將其所有
      郵局及臺灣銀行之存摺、提款卡及密碼提供予詐騙集團成
      員使用，以利其誘使他人匯入款項後自該帳戶提領花用，
      被告所為亦僅係刑法詐欺罪構成要件以外之行為，復無證
      據證明被告有參與詐欺犯行之實施，應屬刑法第30條之幫
      助犯。
  ３、查被告以一幫助行為，同時提供上開郵局及臺灣銀行帳戶
      之存摺、提款卡及密碼資料，為單純之一幫助行為，其幫
      助犯罪集團分別詐取附表各編號所示被害人之財物，應屬
      一次幫助詐欺行為而觸犯數法益之想像競合犯之裁判上一
      罪之關係，依刑法第55條規定，應僅成立1 次幫助犯罪行
      為，故被告所為係犯刑法第339 條第1 項、第30條第1 項
      前段之幫助詐欺取財罪。又被告係幫助他人犯罪，爰依刑
      法第30條第2 項之規定，按正犯之刑減輕之。
（二）科刑：
  １、主刑：審酌被告曾振乾明知近年來國內多有詐欺集團犯案
      ，均係使用人頭帳戶以作為收受不法所得款項之手段，竟
      仍為幫助他人詐欺之犯行，以助長犯罪集團惡行，供詐欺
      犯取得所騙財物之工具，其對於社會秩序之擾亂不言而喻
      ，及其幫助詐欺行為對被害人造成之損害而無從求償，以
      及被告犯罪後否認犯行等一切情狀，量處如主文所示之刑
      ，並諭知易科罰金之折算標準，以資懲儆。
  ２、緩刑及付保護管束：被告前未曾因故意犯罪受有期徒刑以
      上刑之宣告，此有臺灣高等法院被告前案紀錄表及刑案資
      料查註紀錄表各1 份在卷可查，因一時失慮致罹刑典，經
      此次偵查程序及科刑之教訓後，應已知所警惕，相信不會
      再犯，更何況，對被告施以上開主文所示之短期自由刑將
      有可能產生諸多流弊：對於初犯者，若任意施以短期自由
      刑，將使其喪失對拘禁之恐懼，減弱其自尊心；又犯罪者
      之家屬在物質及精神上均將受到重大損失，將衍生更多社
      會問題；再者犯罪者被釋放時，社會復歸時往往遇到多種
      困難，成為促成其再犯之原因；且執行機構設施、人力有
      限，難以對受刑人全面達到教化之效果，若輕易對本案被
      告施以短期自由刑，將使其易受惡性之感染，成為再犯之
      原因，亦即本性善良者，若僅係偶然犯罪或過失犯罪，即
      受到短期自由刑之拘禁，則成為毫無變通地均送到龍蛇雜
      處之監所服刑，反而會使其學習犯罪不良習性及其他犯罪
      技巧，使該偶然犯罪或過失犯罪者下次再犯罪。因此似此
      短期自由刑既無益於改善受刑人惡性，又無威嚇之效果，
      反而導致受刑人將來再犯之危險提高，社會將付出更大成
      本，故本院同時基於以上短期自由刑缺失之考量，認對被
      告等所宣告之刑，以暫不執行為適當，以觀後效，爰併予
      宣告緩刑2 年，以啟自新。另為使其深切反省，爰依刑法
      第74條第2 項第5 款之規定，諭知被告應於判決確定後1
      年內，向執行檢察官指定之政府機關、政府機構、行政法
      人、社區或其他符合公益目的之機構或團體，分別提供60
      小時之義務勞務，並依刑法第93條第1 項第2 款諭知緩刑
      期內付保護管束。至於被告究應向何政府機關、政府機構
      、行政法人、社區或其他符合公益目的之機構或團體提供
      義務勞務，屬執行之問題，應由執行檢察官斟酌全案情節
      及各政府機關、政府機構、行政法人、社區或其他符合公
      益目的之機構或團體之需求，妥為指定。再者，倘被告違
      反上開所定負擔情節重大，足認原宣告之緩刑難收其預期
      效果，而有執行刑罰之必要，依刑法第75條之1 第1 項第
      4 款規定，得撤銷其緩刑之宣告，併此敘明。
四、依刑事訴訟法第449 條第1 項前段、第450 條第1 項、第45
    4 條第1 項，刑法第339 條第1 項、第30條第1 項前段、第
    2 項、第55條前段、第41條第1 項前段、第74條第1 項第1
    款、第2 項第5 款、第93條第1 項第2 款，刑法施行法第1
    條之1 第1 項、第2 項前段，逕以簡易判決處刑如主文。
中    華    民    國   100    年    8     月    31    日
                     新竹簡易庭法  官    邱忠義
以上正本證明與原本無異。
如不服本判決，應於判決送達後10日內向本院提出上訴書狀。上
訴書狀應敘述具體理由，未敘述上訴理由者，應於上訴期間屆滿
後20日內補提理由書狀於本院（均須按他造當事人之人數附繕本
）「切勿逕送上級法院」。
中    華    民    國   100    年    8     月    31    日
                               書記官    劉依緹
附錄本案論罪科刑實體法條全文：
刑法第339 條第1 項：
意圖為自己或第三人不法之所有，以詐術使人將本人或第三人之
物交付者，處5 年以下有期徒刑、拘役或科或併科1,000 元以下
罰金。（罰金之貨幣單位改為新臺幣，並提高為30倍）
【刑法第30條：幫助他人實行犯罪行為者，為幫助犯。雖他人
不知幫助之情者，亦同。幫助犯之處罰，得按正犯之刑減輕之
。】
附表：
┌──┬───┬────────────┬────────┐
│編號│被害人│詐騙方式                │匯款時間、方式及│
│    │      │                        │金額（新臺幣）  │
├──┼───┼────────────┼────────┤
│ 1  │柯艷玲│於99年11月20日下午5 時許│於99年11月20日下│
│    │      │，以電話向柯艷玲佯稱：其│午6 時45分許，利│
│    │      │先前電視購物付款設定錯誤│用郵局自動櫃員機│
│    │      │，恐遭分期扣款，需至自動│，匯款2 萬9,986 │
│    │      │櫃員機前更正等語，而致柯│元至上開郵局帳戶│
│    │      │艷玲陷於錯誤。          │內。            │
├──┼───┼────────────┼────────┤
│ 2  │黃靖雅│於99年11月20日晚上7 時許│於99年11月20日晚│
│    │      │，以電話向黃靖雅佯稱：其│上7 時33分許，利│
│    │      │先前網路購物付款設定錯誤│用郵局自動櫃員機│
│    │      │，恐遭分期扣款，需至自動│，匯款6,066 元至│
│    │      │櫃員機前更正等語，而致黃│上開郵局帳戶。  │
│    │      │靖雅陷於錯誤。          │                │
├──┼───┼────────────┼────────┤
│ 3  │林鈺凱│於99年11月20日晚上7 時20│於99年11月20日晚│
│    │      │分許，以電話向林鈺凱佯稱│上9 時41分許，利│
│    │      │：其先前網路購物付款設定│用郵局自動櫃員機│
│    │      │錯誤，恐遭分期扣款，需至│匯款2 萬9,987 元│
│    │      │自動櫃員機前更正等語，而│至上開臺灣銀行帳│
│    │      │林鈺凱致陷於錯誤。      │戶。            │
├──┼───┼────────────┼────────┤
│ 4  │李芳馨│於99年11月20日晚上7 時42│99年11月20日晚上│
│    │      │分許，以電話向李芳馨佯稱│8 時19分許，利用│
│    │      │：其先前網路購物付款設定│某銀行設置之自動│
│    │      │錯誤，恐遭分期扣款，需至│櫃員機匯款2 萬9,│
│    │      │自動櫃員機前更正等語，而│987 元至上開臺灣│
│    │      │致李芳馨陷於錯誤。      │銀行帳戶。      │
├──┼───┼────────────┼────────┤
│ 5  │李健誌│於99年11月20日晚上7 時47│於99年11月20日晚│
│    │      │分許，以電話向李健誌佯稱│上8 時23分許，利│
│    │      │：其先前網路購物付款設定│用郵局自動櫃員機│
│    │      │錯誤，恐遭分期扣款，需至│匯款9,150 元至上│
│    │      │自動櫃員機前更正等語，而│開臺灣銀行帳戶。│
│    │      │致李健誌陷於錯誤。      │                │
├──┼───┼────────────┼────────┤
│ 6  │林鳳珠│於99年11月21日下午4 時48│於99年11月21日晚│
│    │      │分許，以電話向林鳳珠佯稱│上7 時40分許，利│
│    │      │：其帳戶有問題，需至自動│用某銀行之自動櫃│
│    │      │櫃員機前操作，致林鳳珠陷│員機轉帳2 萬9,98│
│    │      │於錯誤。                │9 元至上開臺灣銀│
│    │      │                        │行帳戶。        │
└──┴───┴────────────┴────────┘